【裁判字號】    97,上易,85
【裁判日期】    970828
【裁判案由】    詐欺
【裁判全文】
臺灣高等法院花蓮分院刑事判決          97年度上易字第85號
上  訴  人
即  被  告  乙○○
                    現另案於臺灣花蓮監獄執行中
選任辯護人  林政雄律師
            吳明益律師
上列上訴人即被告因詐欺案件，不服臺灣花蓮地方法院97年度易
字第47號中華民國97年 4月17日第一審判決（起訴案號：臺灣花
蓮地方法院檢察署97年度偵字第13、16號），提起上訴，本院判
決如下：
    主  文
原判決撤銷。
乙○○犯詐欺取財罪，處有期徒刑壹年，減為有期徒刑陸月，如
易科罰金以銀元參佰元即新台幣玖佰元折算壹日。又犯詐欺取財
罪，處有期徒刑陸月，如易科罰金以銀元參佰元即新台幣玖佰元
折算壹日；減為有期徒刑參月，如易科罰金以銀元參佰元即新台
幣玖佰元折算壹日。應執行有期徒刑捌月，如易科罰金以銀元參
佰元即新台幣玖佰元折算壹日。
    事  實
本院認定之犯罪事實與原審判決書之記載相同，茲引用之。
    理  由
一、上訴人即被告（以下簡稱被告）乙○○上訴仍執前詞否認有
    詐欺犯行，辯稱：其與告訴人間，僅係民事糾紛云云。經核
    並無理由，並引用原判決書所記載之證據。
二、原審予以論科，固非無見，惟未及審酌被告在本院已返還被
    害人丁○○、丙○○新台幣（下同）218358元，及被害人甲○○271500元之犯後態度，以為量刑基礎，量刑尚有未洽。
    被告上訴否認犯罪，雖無理由，然原判決既有未當之處，仍
    應予撤銷改判。爰審酌被告前有詐欺、竊盜等前案紀錄，有
    臺灣高等法院被告前案紀錄表在卷可按，素行非佳，竟利用
    被害人急需工作之機會，詐騙被害人之金額，造成被害人之
    金錢損失，及已在本院歸還詐騙之部分金額等一切情狀，分
    別量處如主文第 2項所示之刑。又被告本件犯罪時間均在96
    年4月24日以前，所犯上開2罪，均合於中華民國96年罪犯減
    刑條例第2條第 1項第3款規定，均應減其宣告刑2分之1；並
    適用修正前刑法第41條規定諭知易科罰金之折算標準，及修
    正前刑法第51條第5款規定定其應執行之刑。
據上論斷，應依刑事訴訟法第369條第1項前段、第373條、第364
條、第299條第1項前段，刑法第2條第1項前段、第339條第1項，
修正前刑法第41條、第51條第5款，罰金罰鍰提高標準條例第1條
前段、修正前罰金罰鍰提高標準條例第 2條，現行法規所定貨幣
單位折算新台幣條例第2條，中華民國96年罪犯減刑條例第2條第
1項第3款、第7條、第9條、第10條第1項，判決如主文。
本案經檢察官戊○○到庭執行職務。
中    華    民    國    97    年    8     月    28    日
                        審判長法  官  何方興
                              法  官  林鳳珠
                              法  官  林德盛
以上正本證明與原本無異。
本件不得上訴。
                              書記官  劉妙娘
中    華    民    國    97    年    8    月    28    日
附錄本判決論罪之法律條文：
刑法第339條第1項
意圖為自己或第三人不法之所有，以詐術使人將本人或第三人之
物交付者，處5年以下有期徒刑、拘役或科或併科1千元以下罰金
。
附件：
臺灣花蓮地方法院刑事判決                97年度易字第47號
公  訴  人  臺灣花蓮地方法院檢察署檢察官
被      告  乙○○  女  36歲（民國○○年○月○○日生）
                    身分證統一編號：Ｚ000000000號
                    住花蓮縣新城鄉○里村○里○路2之8號
                    居花蓮縣光復鄉○○路82號
上列被告因詐欺案件，經檢察官提起公訴（97年度偵字第13號、
第16號），本院判決如下：
    主  文
乙○○犯詐欺取財罪，處有期徒刑壹年陸月，減為有期徒刑玖月
；又犯詐欺取財罪，處有期徒刑壹年，減為有期徒刑陸月。應執
行有期徒刑壹年。
    事  實
一、乙○○為址設花蓮縣光復鄉○○路76號1 樓「嘉潔企業社」
    之負責人，曾於民國84年間因詐欺、竊盜等案件，經法院判
    處應執行有期徒刑9 月確定，並於85年10月13日因徒刑執行
    完畢出監，又於96年間因詐欺案件，經法院分別判處有期徒
    刑3月、1年4月確定，並減刑為應執行有期徒刑9月，尚未執
    行（不構成累犯）。詎不知悔改，基於意圖為自己不法所有
    之犯意，於95年12月間趁丁○○幫其代工聖誕樹飾品之機會
    ，透過丁○○認識丁○○之父母丙○○、林玉梅，乃在花蓮
    縣光復鄉○○路乙○○之工廠等處，接續向丁○○等三人佯
    稱代工面膜利潤較高，但需要繳納面膜包裝機台之保證金、
    面膜包裝機台更新及渠等可開設新公司，其會將面膜訂單交
    由渠等生產等，致使丁○○等三人信以為真，陷於錯誤，先
    於96年1月間某日，由林玉梅交給丁○○新臺幣（下同）6萬
    元轉交給乙○○作為面膜包裝機台之保證金，復於同年2 月
    間，林玉梅與丁○○並與乙○○簽訂面膜包裝事業合作契約
    書2 份，林玉梅再繳給乙○○18萬元，作為林玉梅、丁○○
    面膜包裝機台更新需補足之保證金，林玉梅復因乙○○謊稱
    因機台太大，無法搬進林玉梅住處，要另外設立公司租廠房
    放機台，而陸續繳交20萬8 千元，作為乙○○所稱設立「勝
    發公司」之資本，丙○○亦因乙○○藉稱設立公司資金不足
    ，而繳交9 萬元給乙○○後，復因乙○○稱渠等均住在花蓮
    ，所以要在花蓮再以丙○○之名義開一家「宇臻公司」云云
    ，丙○○又於96年3月間某日拿20萬元給乙○○作為設立「
    宇臻公司」之資本，後再稱資金不足還需要錢，然為丙○○
    所拒絕並要求其還款，乙○○雖同意於96年4 月17日還款72
    萬3 千元，並與丙○○簽訂協議書辦理公證，然並未依約履
    行，並多次藉詞推託拒絕還款，丁○○等人始知受騙。
二、乙○○又基於意圖為自己不法所有之犯意，於96年3 月間某
    日在更生日報刊登服飾銷售徵人廣告，適有甲○○於同年月
    20日看到該廣告而前往應徵，乙○○告知批發衣服販賣利潤
    較高，且可以幫忙找攤位，甲○○即於同年22日向乙○○批
    發6萬7千元之服飾，嗣因擺攤生意不好，乙○○即向甲○○
    佯稱已取得「芳士倫」、「明展」、「富溢」、「法國娃娃
    」、「瑪德林」、「上田」等品牌服飾之代理權，與其一起
    合資開店經營比較有利潤，但1家店要保證金20萬元、2家店
    只要保證金30萬元，致甲○○誤以為真，而於同年月28日與
    乙○○簽訂「嘉潔企業服飾合作契約書」（簽約日期誤載為
    96年3月27日），交給乙○○10 萬元作為保證金，並將之前
    批發之服飾退還給乙○○，該批發服飾貨款6萬7千元則改為
    開店之保證金，嗣甲○○又陸續交給乙○○13萬3 千元，湊
    足2間店之保證金30 萬元，然乙○○雖曾帶甲○○尋找合適
    之店面，然均以地點不好等理由推託，因未能找到店面開店
    ，且未曾提供代理品牌之服飾供銷售，甲○○始知遭騙，雙
    方即同年4月11日合意解除契約，並約定應於同年4月14日返
    還保證金，詎乙○○並未依約履行，一再更改還款之時間，
    亦均藉詞推託拒絕還款。
三、案經被害人丁○○、丙○○、甲○○訴由臺灣花蓮地方法院
    檢察署檢察官偵查起訴。
    理  由
壹、證據能力：
一、按刑事訴訟法第159條第1項規定：被告以外之人於審判外之
    言詞或書面陳述，除法律有規定者外，不得作為證據。被告
    以外之人於偵查中向檢察官所為之陳述，除顯有不可信之情
    況者外，得為證據，同法第159條之1第2 項定有明文。本案
    被告乙○○於本院準備程序中均同意被害人即證人丁○○、
    丙○○、甲○○於偵查中之陳述為證據，且本院審酌其等陳
    述時所處之狀況，並無有受外力不當干擾之情事，且無顯有
    不可信之情形，依刑事訴訟法第159條之1第2 項之規定，認
    為其等於偵查中之陳述均有證據能力。
二、又本案認定事實所引用之本件卷證所有文書證據，檢察官及
    被告並未主張排除前開書證之證據能力，且迄於本院言詞辯
    論終結前均未表示異議，是本案認定事實所引用之本件卷證
    所有文書證據，亦均認為有證據能力，合先敘明。
貳、實體部分：
一、犯罪事實一部分
（一）訊據被告矢口否認有何檢察官所指詐欺被害人丁○○、丙○○、林玉梅之犯行，辯稱：係因面膜包裝的機器太大無
      法搬入林玉梅的住家，伊有請會計師辦理設立公司，伊本
      身也有出資，後來公司沒辦法設立，會計師只願退還部分
      的錢，有告訴他們96年6月2日可以還錢，並未詐欺云云。
（二）經查，上揭事實業據被害人即證人丁○○、丙○○、林玉
      梅分別於檢察官偵訊及本院審理時證述明確，復有（嘉潔
      企業）面膜包裝事業合作契約書影本2份、取款憑條影本3
      張、許正次公證人事務所公證書1 份等附卷可證，堪信為
      真實。被告雖以前揭情詞置辯，然被告與丁○○、林玉梅
      簽訂（嘉潔企業）面膜包裝事業合作契約書後，均未曾交
      付面膜包裝的機台給丁○○、林玉梅操作使用，且被告於
      於收受林玉梅、丙○○交付設立「勝發公司」、「宇臻公
      司」之資金後，若果真有心成立上開公司，自應將設立公
      司之相關資料送請會計師查核簽證後，再向經濟部申請設
      立登記，然被告迄今均無法提出其曾經委託會計師辦理上
      開公司之相關資料，且於本院審理時亦自承：沒有送件當
      然沒有資料，會計師只有給我查詢資料等語（見本院卷第
      67頁），可見被告根本就沒有申請設立上開公司，況若事
      後未能成立公司，扣除一些必要費用後，被告亦應將該其
      收受之資金返還，然被告在96年1月間起至3月間止收受丙○○、林玉梅陸續交付之72萬3千元後，至同年4月13日簽
      訂協議書同意於同年月17 日返還上開收受之金錢，不到1
      個月的時間即未能履行協議內容還錢，被告雖於檢察官偵
      訊及本院準備程序中均曾允諾要還錢，然均一再設詞推託
      ，迄今均未返還分文，足證被告接續對被害人丁○○等人
      佯稱所謂要成立公司、租廠房放置機台及代工面膜云云，
      均係被告對丁○○、丙○○、林玉梅等人施用詐術之方法
      ，致林玉梅、丙○○陷於錯誤而交付金錢給被告，是被告
      之詐欺犯行，應堪認定，其上開辯解均係事後卸責之詞，
      不足採信。
二、犯罪事實二部分
（一）訊據被告亦矢口否認有何檢察官所指詐欺被害人甲○○之
      犯行，辯稱：伊有去找一間店面，付定金5 千元給屋主，
      後來甲○○說不喜歡該店面，又再找幾間店面，其中林森
      路上店面的定金3 千元還是伊付的，後來甲○○夫妻到伊
      公司去吵說不要做了，所以無法開服飾店不是伊的責任，
      伊因此事奔波勞累，現又被告詐欺，所以不還錢云云。
（二）經查，被害人即證人甲○○指稱被告向其聲稱已取得「芳
      士倫」、「明展」、「富溢」、「法國娃娃」、「瑪德林
      」、「上田」等品牌服飾之代理權，但後來該品牌之服飾
      均未送到等語，雖為被告所否認，然據被告與被害人甲○○簽訂之2份「嘉潔企業服飾合作契約書」第1條確有由甲
      方（即嘉潔企業社）提供「芳士倫」、「明展」、「富溢
      」、「法國娃娃」、「瑪德林」、「上田」等品牌之服飾
      開店展售之約定，可見甲○○指稱被告向其聲稱已取得上
      開品牌服飾之代理權等語，應堪採信，然被告自始均未能
      提出其已取得上開品牌服飾代理權之相關證明，是被告是
      否能於開店後提供上開品牌之服飾銷售已非無疑。
（三）又被告自始即無意與被害人甲○○合資經營服飾店等情，
      業據甲○○於本院審理時證稱：「（為何後來沒辦法經營
      下去？）我們有去看了幾家店面，我也付了一家3 千元定
      金，被告付了一家5 千元的定金，她打電話給我說要跟房
      東簽約，要我先生領3 萬元給她付租金，我先生也拿錢給
      被告，後來我打電話給房東，但房東說沒有去光復也沒有
      拿到3萬元租金，後來我們跟被告要回這3萬元，她才去領
      」、「（你們付3000元定金的店面為何沒有經營？）因為
      被告說那間店地點不好，所以不要在那邊做，她建議到中
      正路上的一個店面做，她說她要把店面買下來，我去那間
      店詢問是不是要結束營業了，但店老闆說他們一直有租，
      沒有說不要做，後來我反問被告妳不是要買店面嗎，被告
      說已經在代書那邊處理，我就知道這是一場騙局」等語（
      見本院卷第63、64頁）屬實，且參以被告與甲○○於96年
      3月28日簽訂上開合作契約至解除契約之日即同年4月11日
      止（見卷附之嘉潔企業服飾解約申請書影本2 份），期間
      不過短短的半個月的時間而已，可見被告自始即無意與甲○○合資開店經營，且被告在解除契約並同意於4 月14日
      返還保證金後，並未依約履行，一再變更還款之期限，後
      又簽發2 張面額分別為10萬元、20萬元之本票給甲○○，
      亦未能兌現，此有甲○○提出之本票影本2 張附卷可證，
      嗣被告雖於檢察官偵訊及本院準備程序中均曾允諾要還錢
      ，然均一再設詞推託，迄今未能返還分文，足見被告係以
      合資開店為誘餌，騙取保證金後，再藉以種種理由不履行
      合作契約，於合意解除契約後，即拒不返還保證金等方法
      ，達到騙取保證金之目的，是被告上開詐欺犯行已堪認定
      ，被告上開辯解均無足採信。
三、綜上所述，被告利用被害人丁○○等人急需工作之機會，先
    後對被害人佯稱面膜代工需繳交機台保證金、設立公司需要
    資金，或合資開設服飾店需繳交保證金之方式，詐騙被害人
    之金錢，且事後與被害人解除契約後，又拒絕將其收受之資
    金或保證金返還被害人，足證被告自始即有詐欺之故意，其
    前開辯稱，均不足採信。本案事證明確，被告犯行堪以認定
    ，應予依法論科。
四、核被告上開所為，均係犯刑法第339條第1項之詐欺取財罪。
    被告所犯上開2 罪之犯意各別，手法不同，應予分論併罰。
    爰審酌被告前有詐欺、竊盜等前案紀錄，有臺灣高等法院被
    告前案紀錄表1 份在卷可佐，素行非佳，利用被害人急需工
    作之機會，詐騙被害人之金額，造成被害人之金錢損失不少
    ，且事後謊稱可歸還詐騙之金額，卻一再設詞推託拒絕還錢
    ，犯後又飾詞狡辯，毫無悔意，態度不佳等一切情狀，分別
    量處如主文所示之刑。又被告本件犯罪時間均在96年4 月24
    日以前，所犯上開2罪，均合於中華民國96 年罪犯減刑條例
    第2條第1項第3款規定，均應減其宣告刑2 分之1，並定其應
    執行之刑，以示儆懲。
據上論斷，應依刑事訴訟法第299條第1項前段，刑法第339條第1
項、第51條第5款，中華民國96年罪犯減刑條例第2條第1項第3款
、第7條第1項、第10條第1項，判決如主文。
本案經檢察官王怡仁到庭執行職務。
中    華    民    國    97    年    4     月    17    日
                  刑事第三庭    審判長法  官  李世華
                                      法  官  張嘉芬
                                      法  官  許乃文


司法院資訊處製作；財團法人民間司法改革基金會備份。
